【裁判字號】    95,簡上,9
【裁判日期】    951108
【裁判案由】    違反槍砲彈藥刀械管制條例
【裁判全文】
臺灣臺東地方法院刑事判決               95年度簡上字第9號
上  訴  人
即  被  告  乙○○
                      號
上列上訴人即被告因違反槍砲彈藥刀械管制條例案件，不服本院
臺東簡易庭95年度東簡字第75號中華民國95年3月29日第一審判
決（聲請簡易判決處刑案號：95年度偵字第209號），提起上訴
，本院管轄之第二審合議庭判決如下：
    主  文
上訴駁回。
    事實及理由
一、本案經本院審理結果，認原審以上訴人即被告（下稱被告）
    乙○○所為係未經許可製造刀械罪，判處有期徒刑5月，併
    科罰金新臺幣（下同）20,000元，有期徒刑如易科罰金，以
    銀元300元折算1日，罰金如易服勞役，以銀元300元即新臺
    幣900元折算1日。其認事用法均無違誤，應予維持，並引用
    第一審判決書所記載之事實、證據及理由（如附件）。
二、上訴意旨略以：原審判刑過重等語。
三、按量刑輕重，係屬事實審法院得依職權自由裁量之事項，苟
    已斟酌刑法第57條各款所列情狀而未逾越法定刑度，不得遽
    指為違法，最高法院72年度臺上字第6696號、75年度臺上字
    第7033號判例著有明文；且在同一犯罪事實與情節，如別無
    其他加重或減輕之原因，下級審量定之刑，亦無過重或失輕
    之不當情形，則上級審法院對下級審法院之職權行使，原則
    上應予尊重（最高法院85年度臺上字第2446號裁判參照）；
    況本院以為，量刑之裁量權，乃憲法所保障法官獨立審判之
    核心，法院行使此項裁量權，亦非得以任意或自由為之，仍
    應受一般法律原理原則之拘束，即仍須符合法律授權之目的
    、法律秩序之理念、國民法律感情及一般合法有效之慣例等
    規範，尤其應遵守比例原則及平等原則之意旨，否則即可能
    構成裁量濫用之違法（另參見最高法院86年度臺上字第7655
    號判決），亦即如非有裁量逾越或裁量濫用之明顯違法情事
    ，自不得擅加指摘其違法或不當，即使上級法院對下級法院
    裁量權之審查，亦應同此標準，此不僅在保障法官不受任何
    制度外之不當干涉，更保障法官不受制度內的異質干涉，此
    方符憲法第80條所宣示獨立審判之真義。
四、次按行為後法律有變更者，適用行為時之法律。但行為後之
    法律有利於行為人者，適用最有利於行為人之法律，刑法第
    2條第1項定有明文。查刑法業已於民國94年1月7日修正，94
    年2月2日總統公布，95年7月1日施行。其中修正刑法第2條
    、第47條、第41條、第42條等規定。按行為後法律有變更者
    ，適用行為時之法律，但行為後之法律有利於行為人者，適
    用最有利於行為人之法律，現行刑法第2條第1項定有明文。
    此條規定乃與刑法第1條罪刑法定主義契合，而貫徹法律禁
    止溯及既往原則，係規範行為後法律變更所生新舊法律比較
    適用之準據法，是刑法第2條本身雖經修正，但刑法第2條既
    屬適用法律之準據法，本身尚無比較新舊法之問題，應一律
    適用裁判時之現行刑法第2條規定以決定適用之刑罰法律，
    先予辨明。又以本次刑法修正之比較新舊法，應就罪刑有關
    之共犯、未遂犯、想像競合犯、牽連犯、連續犯、結合犯，
    以及累犯加重、自首減輕暨其他法定加減原因（如身分加減
    ）與加減例等一切情形，綜其全部罪刑之結果而為比較，至
    於沒收等從刑，應附屬於主刑，除法律有特別規定者外，依
    主刑所適用之法律，最高法院95年5月23日著有95年度第8次
    刑庭會議決議可資參照。經查：
  (一)上訴人於前次有期徒刑執行完畢後5年以內再故意犯本件有
    期徒刑以上之罪，不論依修正前之刑法第47條，或修正後之
    刑法第47條第1項之規定，均構成累犯，對其而言並無有利
    或不利之情形，故依刑法第2條第1項前段規定，應逕依修正
    前之刑法第47條，論以累犯，並加重其刑。
  (二)又刑法第41條第1項前段原規定：「犯最重本刑為5年以下有
    期徒刑以下之刑之罪，而受6個月以下有期徒刑或拘役之宣
    告，因身體、教育、職業、家庭之關係或其他正當事由，執
    行顯有困難者，得以1元以上3元以下折算1日，易科罰金。
    」另上訴人行為時之易科罰金折算標準，修正前罰金罰鍰提
    高標準條例第2條前段（現已刪除）規定，就其原定數額提
    高為100倍折算1日，則本件上訴人行為時之易科罰金折算標
    準，應以銀元300元折算1日，經折算為新臺幣後，應以新臺
    幣900元折算為1日。惟修正後刑法第41條第1項前段則規定
    ：「犯最重本刑為5年以下有期徒刑以下之刑之罪，而受6個
    月以下有期徒刑或拘役之宣告者，得以新臺幣1,000元、2,
    000元或3,000元折算1日，易科罰金」，比較修正前後之易
    科罰金折算標準，亦以修正前之規定，較有利於受刑人。再
    修正後刑法第33條第5款規定，罰金為新臺幣1,000元以上，
    以百元計算之，就槍砲彈藥刀械管制條例之法定本刑罰金部
    分之最低度刑已有變更，比較修正前後之規定，亦以修正前
    之規定有利於被告。
  (三)又上訴人於犯罪時，刑法第42條第2項前段規定：「易服勞
    役以1元以上3元以下折算一日。」，上訴人行為時之易服勞
    役折算標準，業據修正前罰金罰鍰提高標準條例第2條前段
    規定，就其原定數額提高為100倍折算1日，則本件上訴人行
    為時之易服勞役折算標準，應以銀元300元折算1日，即新臺
    幣900元折算1日。惟95年7月1日修正公佈施行之刑法第42條
    第3項前段規定：「易服勞役以新臺幣1,000元、2,000元或
    3,000元折算1日。」比較修正前後之易服勞役折算標準，以
    修正後之規定，較有利於上訴人。
  (四)按從刑，係附屬於主刑，不生比較輕重問題；又沒收為從刑
    之一種，且與主刑有從屬關係，是倘行為後法律有變更，因
    沒收部分不生比較新舊法問題，依從刑從屬於主刑原則，從
    刑自應依主刑適用之法律一體適用，不得就新舊法予以割裂
    適用。查自95年7月1日起生效施行之刑法第38條第1項第2款
    增列「因犯罪所生之物」得宣告沒收，並將該條第2、3項原
    「犯人」修正為「犯罪行為人」，法條文字已有修正。則依
    從刑從屬於主刑原則，本案有關被告所犯竊盜犯行與主刑有
    關之連續犯及累犯，既適用修正前刑法之規定，則與本次犯
    行有關從刑之沒收規定，自亦應從屬適用修正前刑法第38條
    之規定。
  (五)故經綜合觀察比較修正後之規定，以行為時之規定，對上訴
    人有利，本件自應依刑法第2條第1項前段規定，適用行為時
    之刑法規定，合先敘明。
五、查本件業經上訴人自承其具有上開犯行不諱，並與證人阮茂
    欽、阮恆正之證述情節相符，復有照片32張、刑案現場測繪
    圖2紙在卷可稽，另有扣案之武士刀1支可證，原審因認上訴
    人本件未經許可製造刀械犯行事證明確，並引用槍砲彈藥刀
    械管制條例第14條第1項，刑法第11條前段、修正前刑法第
    47 條、第41條第1項前段、第42條第1項、第38條第1項第1
    款，罰金罰鍰提高標準條例第2條，論處上訴人有期徒刑5月
    ，併科罰金20,000元，另諭知以銀元300元折算1日之易科罰
    金及易服勞役折算標準，其認事用法均無違誤，量刑亦妥適
    。上訴人以原審量刑過重等語，聲請上訴，指摘原判決不當
    ，為無理由，應予駁回。
六、又被告行為後法律有變更者，修正後之規定係以適用行為時
    法為原則，因此原判決雖未及比較適用，然上訴本院後，經
    比較新舊法，行為後之法律並非較有利於行為人，仍應適用
    行為時法，則原判決適用行為時法即無不當，自不構成撤銷
    之事由，併予敘明。
據上論斷，應依刑事訴訟法第455條之1第1項、第3項、第368條
、第373條，判決如主文。
本案經檢察官甲○○到庭執行職務
中    華    民    國    95    年    11    月    8     日
                  刑事第一庭  審判長法  官  陳中和
                                    法  官  詹慶堂
                                    法  官  徐淑芬
以上正本證明與原本無異。
本件不得上訴。
                                    書記官  王希文
中    華    民    國    95    年    11    月    8     日
附錄論罪法條：
槍砲彈藥刀械管制條例第14條
未經許可，製造、販賣或運輸刀械者，處 3 年以下有期徒刑，併
科新臺幣100 萬元以下罰金。
意圖供自己或他人犯罪之用，而犯前項之罪者，處 6 月以上 5
年以下有期徒刑，併科新臺幣 300 萬元以下罰金。
未經許可，持有或意圖販賣而陳列刀械者，處 1 年以下有期徒刑
、拘役或新臺幣 50 萬元以下罰金。
第 1 項及第 2 項之未遂犯罰之。


司法院資訊處製作；財團法人民間司法改革基金會備份。
